【裁判字號】    98,易,419
【裁判日期】    980729
【裁判案由】    詐欺
【裁判全文】
臺灣臺北地方法院刑事判決               98年度易字第419號
公  訴  人  臺灣臺北地方法院檢察署檢察官
被      告  甲○○
上列被告因詐欺案件，經檢察官聲請簡易判決處刑（98年度偵緝
字第235號），本院受理後（98年度簡字第512號），認不宜逕以
簡易判決處刑，改依通常程序審理，並判決如下：
    主  文
甲○○幫助意圖為自己不法之所有，以詐術使人將本人之物交付
，處拘役參拾日，如易科罰金，以新臺幣壹仟元折算壹日。
    事  實
一、甲○○在主觀上應有預見不詳姓名年籍之成年人收集他人金
    融帳戶之目的，係欲供詐欺犯罪用，竟基於幫助他人犯詐欺
    取財之不法所有意圖之不確定故意，於民國97年3月13日至9
    7年4月29日間某日，在不詳地點，將其向址設臺北市○○區
    ○○路1段124號之華泰商業銀行萬華分行申辦之帳號000000
    000000 0號帳戶之提款卡、密碼，交付予姓名年籍不詳之成
    年人，供該成年人作為向不特定民眾詐欺取財犯罪使用。嗣
    於97年4月29日11時許，乙○○之子黃榮輝接獲不詳來電佯
    稱: 乙○○所有之車牌號碼7539-DJ自用小客車在其手中，
    要求匯款新臺幣（下同）2萬元贖回等語。黃榮輝立即將上
    情轉知乙○○。乙○○不疑有他，而陷於錯誤，委託其女兒
    黃玉娟代為匯款，黃玉娟即依乙○○之指示於當日12時9分
    許，至中國中託商業銀行所設置之自動櫃員機匯款2萬元至
    甲○○之上開帳戶內。
二、案經乙○○訴由臺北市政府警察局萬華分局報告臺灣臺北地
    方法院檢察署檢察官偵查起訴。
    理  由
壹、程序事項:
    被告甲○○交付上開帳戶予不詳姓名年籍之成年人使用，經
    該成年人作為向案外人林明堂詐欺取財匯款工具。前經案外
    人林明堂訴由臺灣臺北地方法院檢察署進行偵查結果，以案
    外人林明堂遭詐欺後，案外人林明堂係為讓警方凍結上開帳
    戶，而匯款10元入被告之上開帳戶內，認案外人林明堂並未
    因詐欺集團成員之施用詐術而陷於錯誤，亦未因而為財產上
    之給付，未受有何財產上之損害，認與刑法詐欺取財之構成
    要件有間，而為不起訴處分，此有97年度偵字第12496號不
    起訴處分書在卷可稽。惟本案係以告訴人受詐欺而匯款至被
    告之上開帳戶之新事實，及其受詐欺之新證據，另行起訴，
    於法自無不合，合先敘明。
貳、實體事項:
一、訊據被告甲○○固坦承向華泰商業銀行萬華分行辦上開帳號
    0000000000000號帳戶帳戶使用等情不諱，惟矢口否認有何
    幫助詐欺之犯行，並辯稱: 我在3月份開戶後1、2天，坐計
    程時，在三重中正南路附近遺失云云。惟查:
  (一)華泰商業銀行萬華分行之帳號0000000000000號帳戶，係被
    告向該銀行所申請開立等情，為被告所不爭執，並有華泰商
    業銀行97年5月12日（97）華泰總萬華字第03900號函暨所附
    之開戶印鑑卡在卷可稽（參偵卷第19541號卷第17-18頁）。
    又告訴人乙○○於上開時間，經其子黃榮輝轉知接獲不詳詐
    騙電話，而陷於錯誤，依指示委託其女黃玉娟於上開時、地
    ，至中國信託商業銀行所設置之自動櫃員機，匯款2萬元匯
    至被告所申設之上開帳戶內等情，亦據證人乙○○警詢時指
    陳在案（參同上偵卷第4、5頁。證人乙○○雖未於本院審理
    時到庭作證，但其於警詢中之證詞，於本院調查證據時，被
    告對於該項證據之證據能力不爭執，依刑事訴訟第159條之
    5第2項規定自得為證據，附此敘明。），並有被害人乙○○
    所提出之中國信託商業銀行之自動櫃員機交易明細表，及被
    告所申設之上開帳戶交易明細在卷可按（參同上偵卷第12、
    20頁）。
  (二)被告雖否認交付提款卡及密碼予他人，並辯稱: 是在坐計程
    車時遺失云云。惟查，被告於98年1月20日通緝到案後，於
    偵查中供稱: 開戶是領公司薪水用的，開戶後第2天搭計程
    車時包包不見，裡面有身分證、存摺、提款卡、印章、手機
    ，證件不見我有馬上說，存摺我以為沒關係，沒報遺失云云
    （參偵緝字第235號卷第14-15頁）。但被告於本院審理時則
    供稱: 開完戶後把存摺、提款卡放在包包裡，坐計程時不見
    的，包包裡面有手機、存摺、提款卡，沒有證件等語（參本
    院98年7月15日審判筆錄）。前後所供其遺失之物品不相一
    致。且本院依職權向宜蘭縣蘇澳鎮戶政事務所函詢被告補發
    身分證之情形，經該所於98年5月12日以蘇鎮戶字第0980001
    116號函復: 被告於95年12月29日換領新式國民身分證後至
    今無其他補發，此有上開函文可查（附於本院卷內）。被告
    於98年7月15日審理時到庭所持用之國民身分證，經本院當
    庭勘驗結果，該證件之發證日期為95年12月29日，足認被告
    於95年12月29日向宜蘭縣蘇澳鎮戶政事務所換領之國民身分
    證從未遺失。但其卻於偵查中供述上情，其明顯於偵查中為
    虛偽不實之供述。是其上開所辯各節，是否真實，非無可疑
    。另自不法詐騙犯罪者之角度觀之，其等既知以他人之帳戶
    掩飾犯罪所得，當係聰明狡詐之徒，而非智商愚昧之人，自
    當知社會上一般正常之人如帳戶存摺、印章、提款卡遭竊或
    遺失，為防止拾得或竊得之人盜領存款或將帳戶作為不法使
    用，必於發現後立即報警或向金融機構辦理掛失止付。在此
    情形下，如仍以此帳戶作為其等向被害人詐騙，並誘使被害
    人將款項轉入或匯入該帳戶，將因帳戶所有人掛失止付而無
    法提領，而無法得償其犯罪之目的。是該行詐騙之人必確定
    該帳戶所有人不會去報警或掛失止付，其可完全掌控帳戶，
    始會以該帳戶作為被害人匯款之帳戶。而此等確信，在該帳
    戶係拾得、竊得或其他未經帳戶所有人同意而取得之情形，
    實無發生之可能。益認被告辯稱其帳戶存摺、印章及提款卡
    係遺失而不知去向云云，顯有重大悖情之處，殊不足採。被
    告所申請之上開帳戶之提款卡及密碼，應係被告提供予姓名
    年籍不詳成年人使用無疑。
  (三)按刑法之故意犯，可分為直接故意與不確定故意，所謂不確
    定故意即指行為人對於構成犯罪之事實，預見其發生而其發
    生並不違反其本意，刑法第13條第2項定有明文。是被告若
    對於他人可能以其所交付之帳戶，進行詐欺取財之犯罪行為
    ，已預見其發生而其發生並不違反其本意，則其自仍應負相
    關之罪責。而近來以各種理由，撥打至一般民眾家裡，佯稱
    退稅、退費、欠款、查詢帳戶、中獎、代辦貸款、網路購物
    詐欺... 等方式詐欺取財之犯罪類型層出不窮，而該等犯罪
    ，多數均利用人頭帳戶作為出入帳戶，已經媒體廣為披載，
    被告係成年且智力成熟之人，對此應知之甚詳。而本件被告
    交付他人使用之上開帳戶，係於95年間已經開立使用，足認
    被告深知他人持有其帳戶之提款卡及密碼，即有可能以該帳
    戶作為詐騙被害人匯款之工具，再以其所交付之提款卡、密
    碼提領，但其卻仍對此一可能之危害莫不關心，仍率然將該
    提款卡及密碼交付他人使用。致使該帳戶終被利用為犯詐欺
    取財罪之出入帳戶使用，此當為被告所能預見，且其發生並
    未違反被告本意，是被告有幫助不法之徒利用其帳戶犯詐欺
    取財罪之不確定故意已至為顯然。
  (四)綜合上述，本案被告幫助詐欺取財之犯行，事證明確，洵堪
    認定，應依法論科。
二、核被告所為，其基於幫助之犯意，提供系爭帳戶相關證件，
    為他人之詐欺取財犯行提供助力，係犯刑法第30條第1項、
    第339條第1項之幫助詐欺取財罪。被告幫助他人犯前開罪名
    ，為幫助犯，依刑法第30條第2項之規定，按正犯之刑減輕
    之。爰審酌被告在媒體廣為報導後，仍提供帳戶予他人使用
    ，其行為影響社會正常交易安全，增加被害人尋求救濟之困
    難，並使犯罪之追查趨於複雜，本件被害人數僅1人，被害
    人受詐騙而匯入其帳戶之金額僅2萬元之結果，以及被告否
    認犯行之態度等一切情狀，量處如主文所示之刑，並諭知易
    科罰金之折算標準。
據上論斷，應依刑事訴訟法第452條、第299條第1項前段，刑法
第30條第1項、第2項、第339條第1項、第41條第1項前段，刑法
施行法第1條之1，判決如主文。
本案經檢察官楊智綸到庭執行職務。
中    華    民    國    98    年    7     月    29    日
                  刑事第四庭  審判長法  官  郭惠玲
                                    法  官  李明益
                                    法  官  李桂英
上正本證明與原本無異。
如不服本判決，應於判決送達後10日內（應抄附繕本）向本院提
出上訴狀（上訴書狀應敘述具體理由。上訴書狀未敘述上訴理由
者，應於上訴期間屆滿後二十日內補提理由書於原審法院。）。
告訴人或被害人如對於本判決不服者，應具備理由請求檢察官上
訴，其上訴期間之計算係以檢察官收受判決正本之日期為準。
                                    書記官  嚴君珮
中    華    民    國    98    年    7     月    29    日
附錄本案論罪科刑法條全文：
中華民國刑法第339條
（普通詐欺罪）
意圖為自己或第三人不法之所有，以詐術使人將本人或第三人之
物交付者，處5年以下有期徒刑、拘役或科或併科1千元以下罰金
。
以前項方法得財產上不法之利益或使第三人得之者，亦同。
前二項之未遂犯罰之。


司法院資訊處製作；財團法人民間司法改革基金會備份。
